臺灣臺北地方法院民事判決　　　　　　　95年度訴字第3897號
原　　　告　黃○○
訴訟代理人　余西鈞律師
被　　　告　遠東國際商業銀行股份有限公司
法定代理人　庚○○
訴訟代理人　丑○○
被　　　告　兆豐國際商業銀行股份有限公司
　　　　　　業銀行股份有限公司)
法定代理人　地○○
訴訟代理人　戊○○
　　　　　　壬○○
被　　　告　第一商業銀行股份有限公司
法定代理人　癸○○
訴訟代理人　Ｃ○○
被　　　告　台新國際商業銀行股份有限公司
法定代理人　丙○○
訴訟代理人　戌○○
　　　　　　Ｂ○○
被　　　告　慶豐商業銀行股份有限公司
法定代理人　酉○○
訴訟代理人　寅○○
　　　　　　未○○
被　　　告　復華商業銀行股份有限公司
法定代理人　Ｄ○○
訴訟代理人　丁○○
被　　　告　中華商業銀行股份有限公司
法定代理人　天○○
訴訟代理人　巳○○
被　　　告　日盛國際商業銀行股份有限公司
法定代理人　午○○
訴訟代理人　甲○○
被　　　告　大眾商業銀行股份有限公司
法定代理人　卯○○
訴訟代理人　己○○
　　　　　　宙○○
被　　　告　美商花旗銀行股份有限公司
法定代理人　乙○○
訴訟代理人　辛○○
　　　　　　辰○○
被　　　告　台北富邦商業銀行股份有限公司
法定代理人　宇○○
訴訟代理人　亥○○
　　　　　　Ａ○○
被　　　告　台灣新光商業銀行股份有限公司
法定代理人　子○○
訴訟代理人　申○○
上列當事人間確認債權不存在等事件，本院於民國96年4月16日
言詞辯論終結，判決如下：
    主      文
確認原告與被告兆豐國際商業銀行股份有限公司 (原名中國國際
商業銀行股份有限公司) 間新台幣陸萬陸仟捌佰捌拾玖元債權不
存在。
原告其餘之訴駁回。
訴訟費用由被告兆豐國際商業銀行股份有限公司 (原名中國國際
商業銀行股份有限公司)負擔4％，餘由原告負擔。
    事實及理由
一、本件被告中華商業銀行股份有限公司（下稱中華銀行）經合
    法通知後，未於言詞辯論期日到場，核無民事訴訟法第386
    條所列各款之情形，爰依原告之聲請，准其一造辯論而為判
    決。
二、查，被告中國國際商業銀行股份有限公司，於民國95年8月2
    1日與交通銀行合併並更名為「兆豐國際商業銀行股份有限
    公司」（下稱兆豐銀行），嗣於95年10月5日依法向本院為
    承受訴訟之聲明乙情，有卷附股份有限公司變更登記表、承
    受訴訟聲明狀可憑（見本院卷第362至364頁），核與民事訴
    訟法第169條、第175條規定相符，應予准許，次予敘明。
三、原告主張：伊除曾向被告台新國際商業銀行股份有限公司
    （下稱台新銀行）申請信用卡 (卡號:  0000000000000000)
    外，從未向其餘被告申請信用卡。惟被告竟以伊積欠卡債為
    由，向伊各催討如附表所示之金額，致伊遭停卡而信用受損
    。經伊多次向被告反應均未獲回應，爰依民事訴訟法第247
    條規定，提起本訴等情。並於本院聲明：確認原告與被告間
    就附表所示之債權不存在。
四、按當事人於言詞辯論時為訴訟標的之捨棄或認諾者，應本於
    其捨棄或認諾為該當事人敗訴之判決，民事訴訟法第384條
    定有明文。查，兆豐銀行於言詞辯論期日時，對於原告本件
    訴訟標的當庭認諾（見本院卷第362頁、第471頁反面），故
    依上說明，本院自應本其認諾為其敗訴之判決。
五、被告（除兆豐銀行外）則以：(一)遠東國際商業銀行股份有限
    公司  (下稱遠東銀行）部分：原告於92年1月10日向伊申辦
    信用卡，經伊核准萬事達信用卡使用至今，且其按期繳款，
    足見原告確實有向伊申請信用卡；(二)第一商業銀行股份有限
    公司(下稱第一銀行) 部分：原告於91年4月間向伊申辦信用
    卡，經伊核准信用卡使用至今約4年期間，於簽帳消費後，
    均有按期繳款，是原告主張並未申辦該信用卡，顯無理由；
    (三)台新銀行部分：原告於92年3月7日向伊申辦台灣加油金卡
    、新光三越金卡，同年7月7日申辦新光三越白金卡，並於同
    年8  月19日申辦玫瑰白金卡等信用卡使用，且至95年2月間
    均有持卡消費並繳款之記錄，足見原告確實有向伊申辦上列
    信用卡；(四)慶豐商業銀行股份有限公司 (下稱慶豐銀行) 部
    分：原告於92年2月26日向伊申辦信用卡，並經伊核准使用
    至今；況該卡申請時並檢附有原告身份證、他行信用卡等資
    料，伊業已盡善良管理人注意義務；(五)復華商業銀行股份有
    限公司 (下稱復華銀行) 部分：原告於92年4月4日、8月4日
    及9月19日分向伊申辦圓夢卡、白金卡及復興航空聯名卡，
    經伊核准使用後亦有按期繳款，是原告主張其並未申辦上列
    信用卡，要無理由；(六)中華銀行部分：其雖未於最後言詞辯
    論期日到庭，但據其以前到庭陳述則對於原告主張事實不爭
    執；(七)日盛國際商業銀行股份有限公司 (下稱日盛銀行) 部
    分：原告於92年8月20日向伊申辦信用卡，並經伊核准使用
    ，且原告有按期繳款，是原告告主張其並未申辦信用卡，應
    無理由；(八)大眾商業銀行股份有限公司 (下稱大眾銀行) 部
    分：原告積欠伊之帳款，已由其兄玄○○代為清償，是原告
    對伊已無確認債權不存在之訴訟利益存在；(九)美商花旗銀行
    股份有限公司 (下稱花旗銀行) 部分：原告於91年元月間向
    伊申辦信用卡，經伊核准使用至今，亦有按期繳款，是原告
    主張伊並未申請，自無理由；(十)台北富邦商業銀行股份有限
    公司 ( 下稱台北富邦銀行)部分：原告積欠伊帳款部分業經
    伊轉列公司損失，並經伊以原告係遭冒用為由，通知財團法
    人金融聯合徵信中心（下稱聯徵中心）刪除其信用不良之記
    錄，是原告顯無對伊無確認之訴訟利益存在；(十一)台灣新光商
    業銀行股份有限公司 (下稱新光銀行)部分：原告於91年4月
    間向伊申辦信用卡，並經伊核准使用，且其自91年4月至95
    年2月間，均有按期繳款，是原告主張其並未申辦信用卡，
    委無理由；各等語，資為抗辯。並於本院均聲明：原告之訴
    駁回。
六、查，原告曾於92年7月7日向台新銀行申辦新光三越白金卡（
    卡號：0000-0000-0000-0000）乙情，有卷附申請書可憑（
    見本院卷第213頁），並為原告所自陳（見本院卷第6頁），
    堪信為真。
七、本件應審究者為被告（除為認諾之兆豐銀行外）對原告附表
    所示之債權是否存在？茲分別論述如下：
(一)、確認法律關係之訴，非原告有即受確認判決之法律上利益者
    ，不得提起之，民事訴訟法第247條第1項前段定有明文。又
    ，該條項所謂「即受確認判決之法律上利益」，須因法律關
    係之存否不明確，致原告在私法上之地位有受侵害之危險，
    而此項危險得以對於被告之確認判決除去之者，始為存在（
    最高法院27年上字第316號判例意旨參照）。經查：
  1.中華銀行部分：
    原告主張其並未向中華銀行申辦信用卡，係遭他人冒用申請
    乙節，為中華銀行所自陳（見本院卷第404頁反面）。準此
    可知，該銀行既未就原告訴請確認其與該銀行間之債權不存
    在之法律關係有所爭執，則原告就此部分即無提起確認之訴
    之法律上利益存在至明。
  2.大眾銀行部分：
    查，以原告名義積欠大眾銀行之信用卡債務部分，業經玄○
    ○代為清償完畢等情，有卷附信用卡申請書、聲明書、協議
    清償申請書可參（見本院卷第293至295頁），並為原告所不
    爭執，足見原告與大眾銀行間顯已無債權債務存在至明。準
    此，原告與大眾銀行間既無債權債務關係存在，則原告自無
    提起確認之訴之法律上利益存在。
  3.台北富邦銀行部分：
    查，以原告名義積欠台北富邦銀行債務部分，業經該行以原
    告遭冒用申請信用卡為由，通知聯徵中心刪除其信用不良之
    記錄，並將該部分金額列入損失等情，有卷附聯徵中心資料
    可稽（見本院卷第361頁），可見原告顯無提起確認之訴之
    法律上利益存在至明。
  4.綜上，原告與中華銀行、大眾銀行、台北富邦銀行間，既無
    提起確認之訴之法律上利益存在，則原告訴請確認與其等間
    之債權不存在云云，即無可取。
(二)、按當事人主張有利於己之事實者，就其事實有舉證之責任，
    民事訴訟法第277條本文定有明文。且，主張法律關係存在
    之當事人，僅須就該法律關係發生所須具備之特別要件，負
    舉證之責任，至於他造主張有利於己之事實，應由他造舉證
    證明（最高法院48年台上字第887號判例意旨參照)。經查：
  1.遠東銀行部分：
    查，原告於92年1月10日向遠東銀行申辦信用卡，經該行核
    准萬事達信用卡使用，且原告於持卡消費後，亦有按期繳款
    等情，有卷附信用卡申請書、交易明細暨繳款通知書、聯徵
    中心資料足憑（見本院卷第319至330頁）；且觀諸該申請書
    內填載之資料（見本院卷第319頁），核與原告自陳台新銀
    行新光三越白金卡申請書內載資料相符（見本院卷第213頁
    ）；倘該申請書並非原告所申請，何以該申請書「黃○○」
    簽名字跡（見本院卷第319頁），與原告自陳台新銀行新光
    三越白金卡申請書親書「黃○○」筆跡形式上相符（見本院
    卷第213頁）？聯絡之行動電話號碼申請人亦係原告本人（
    見本院卷第366至368頁之和信電訊股份有限公司申請資料自
    明）？連原告任職單位「喬亞企業社」之相關資料（設址、
    統一編號及聯絡電話等資料，除本人外，實難為他人所知悉
    ）亦與本院調閱資料相符（見本院卷第422頁之稅務電子閘
    門財產所得調件明細表）？再衡情該信用卡自92年1月起至
    95年間之繳款通知書均係寄送至原告住所地（見本院卷第
    322至324頁），若原告並未向遠東銀行申請該卡，則其何以
    約3年期間收受該卡簽帳繳款通知書後，不僅未加以異議，
    並按期繳清簽帳款之可能？足證，系爭信用卡當為原告所申
    請至明。是原告主張：伊並未向遠東銀行申請信用卡云云，
    自無可取。
  2.第一銀行部分：
    查，原告於91年4月間向第一銀行申辦信用卡，經該行核准
    信用卡使用至今，約4年期間，原告於簽帳消費後，均有按
    期繳款等情，有卷附信用卡消費款往來明細表可參（見本院
    卷第149頁），且該信用卡簽帳繳款通知單均係寄送至原告
    住所地（見本院卷第150至196頁），若原告並未向第一銀行
    申請該卡，則其何以達4年期間收受該卡簽帳繳款通知書後
    ，不僅未加以異議，並按期繳清簽帳款之可能？足見系爭信
    用卡當為原告所申請。是原告主張：伊並未向第一銀行申請
    信用卡云云，自無可採。
  3.台新銀行部分：
    查，原告於92年3月7日向台新銀行申辦台灣加油金卡、新光
    三越金卡，同年7月7日申辦新光三越白金卡，並於同年8月
    19日申辦玫瑰白金卡等信用卡使用，且至95年2月間均有持
    卡消費並繳款之記錄等情，有卷附申請書、信用卡帳單可憑
    （見本院卷第212至259頁），且核對上列信用卡填載資料均
    與原告自陳向該行申請之新光三越白金卡相同、「黃○○」
    簽名筆跡亦屬相符（見本院卷第212至214頁），況若原告並
    未向台新銀行申請各該卡使用，則其何以長達3年期間，收
    受該行之繳款帳單不僅未予異議且按期繳款之可能？可見系
    爭信用卡當為原告所申請。是原告主張：伊並未向台新銀行
    申請信用卡云云，委無可採。
  4.慶豐銀行部分：
    查，原告於92年2月26日向慶豐銀行申辦信用卡，並經該行
    核准使用至今乙事，有卷附申請書可稽（見本院卷第191頁
    ）；且核對上列信用卡填載資料均與原告自陳向該行申請之
    新光三越白金卡相同、「黃○○」簽名筆跡亦屬相符（見本
    院卷第213頁），若原告並未向慶豐銀行申請該信用卡使用
    ，則其何以長達3年期間，收受該行之繳款帳單不僅未予異
    議且按期繳款之可能？可見系爭信用卡當為原告所申請。是
    原告主張：伊並未向慶豐銀行申請信用卡云云，即無可採。
  5.復華銀行部分：
    查，原告於92年4月4日、8月4日及9月19日分向復華銀行申
    辦圓夢卡、白金卡及復興航空聯名卡，並經該行核准使用後
    ，原告亦有按期繳款等情，有卷附申請書、交易明細表足參
    （見本院卷第107至146頁）；且核對上列信用卡填載資料均
    與原告自陳向該行申請之新光三越白金卡相同、「黃○○」
    簽名筆跡亦屬相符（見本院卷第213頁），若原告並未向復
    華銀行申請該信用卡使用，則其何以長達3年期間，收受該
    行之繳款帳單不僅未予異議且按期繳款之可能？可見系爭信
    用卡當為原告所申請。是原告主張：伊並未向復華銀行申請
    信用卡云云，即無可採。
  6.日盛銀行部分：
    查，原告於92年8月20日向日盛銀行申辦信用卡，並經該行
    核准使用且有按期繳款等情，有卷附申請書、交易明細查詢
    表足稽（見本院卷第353至358頁）；且核對上列信用卡填載
    資料均與原告自陳向該行申請之新光三越白金卡相同、「黃
    ○○」簽名筆跡亦屬相符（見本院卷第213頁），若原告並
    未向日盛銀行申請該信用卡使用，則其何以長達3年期間，
    收受該行之繳款帳單不僅未予異議且按期繳款之可能？可見
    系爭信用卡當為原告所申請。是原告主張：伊並未向日盛銀
    行申請信用卡云云，要無可採。
  7.花旗銀行部分：
    查，原告於91年元月間向花旗銀行申辦信用卡，經該行核准
    使用至今，亦有按期繳款等情，有卷附申請書、錄音光碟可
    參（見本院卷第204至206頁）；且核對上列信用卡填載資料
    均與原告自陳向該行申請之新光三越白金卡相同、「黃○○
    」簽名筆跡亦屬相符（見本院卷第213頁），若原告並未向
    日盛銀行申請該信用卡使用，則其何以長達4年期間，收受
    該行之繳款帳單不僅未予異議且按期繳款之可能？可見系爭
    信用卡當為原告所申請。是原告主張：伊並未向花旗銀行申
    請信用卡云云，要無可取。
  8.新光銀行部分：
    查，原告於91年4月間向新光銀行申辦信用卡，並經該行核
    准使用，且原告自91年4月至95年2月間，均有按期繳款，並
    以其於華南商業銀行五甲分行之帳戶轉帳繳款乙情，業經本
    院依職權查明屬實（見本院卷第414至415頁之華南商業銀行
    五甲分行檢附之帳號開戶資料），若原告並未向新光銀行申
    請系爭信用卡，則其何以會用其本人之帳戶轉帳繳款之理？
    可知原告確實有向新光銀行申請信用卡甚明。是原告主張：
    伊並未向新光銀行申請信用卡云云，自無可取。
八、從而，(一)本件兆豐銀行既認諾本件原告之訴訟標的，則本院
    自應本其認諾而為該銀行敗訴之判決；(二)至中華銀行、大眾
    銀行及台北富邦銀行並未對於原告本件訴訟為爭執，則原告
    自無確認之法律上利益存在；(三)另遠東銀行、第一銀行、台
    新銀行、慶豐銀行、復華銀行、日盛銀行、花旗銀行、新光
    銀行既均已對兩造間信用卡債權存在之事實，業已舉證證明
    之，則其等對原告之信用卡債權即屬存在（詳如附表所示）
    。是原告依民事訴訟法第247條第1項規定，訴請確認其等間
    債權不存在云云，均無理由，應予駁回。
九、本件事證已臻明確，兩造其餘攻擊或防禦方法，經本院審酌
    後，認均與本件之結論無涉，茲不再一一論述，併予敘明。
十、據上論結，本件原告之訴為一部有理由、一部無理由，依民
    事訴訟法第385條第1項前段、第79條，判決如主文。
中　　華　　民　　國　　96　　年　　5 　　月　　7 　　日
                  民事第四庭    法　官　楊絮雲
以上正本係照原本作成
如對本判決上訴，須於判決送達後20日內向本院提出上訴狀
中　　華　　民　　國　　96　　年　　5 　　月　　7 　　日
                    　　　　　　書記官　高秋芬
